臺灣桃園地方法院民事裁定
111年度司繼字第1446號
聲  明  人  簡瑄伶  

            簡晨宇  
上二人共同
法定代理人  黃珈怡  
兼上二人共
同法定代理
人          簡子翔  

被  繼承人  簡景祺(亡)


上列聲明人聲明拋棄繼承事件，本院裁定如下：
    主      文
聲明均駁回。
聲請程序費用由聲明人負擔。
    理      由
一、本件聲明意旨略以：緣被繼承人於民國（下同）110年11月1
    5日去世，聲明人簡子翔、簡瑄伶、簡晨宇分別為被繼承人
    簡景祺之第一順位繼承人與第一順位次親等繼承人，於111
    年2月16日收受本院家事法庭通知，始知悉繼承開始，爰檢
    呈被繼承人之除戶戶籍謄本、聲明人之戶籍謄本、繼承系統
    表及印鑑證明等件，聲明拋棄繼承權等語。
二、關於聲明人簡子翔部分：
　㈠按繼承人得拋棄其繼承權；而遺產繼承人，除配偶外，依左
    列順序定之：(一)直系血親卑親屬。(二)父母。(三)兄弟姊
    妹。(四)祖父母，民法第1138條、民法第1174條第1項定有
    明文。前項拋棄，應於知悉其得繼承之時起三個月內以書面
    向法院為之，民法第1174條第2項定有明文。依上揭法條之
    文義解釋，係指繼承人知悉繼承開始之原因事實，因而覺知
    自己為法律上之繼承人時起算。又此3個月之除斥期間，本
    以繼承人客觀處於得知悉已為繼承人之事實狀態為認定，非
    謂尚須知悉有無繼承之遺產，且不因聲請人不知法律或對法
    律之誤解，而影響法律規定所發生之效力。次按「以日、星
    期、月或年定期間者，其始日不算入。」、「以日、星期、
    月或年定期間者，以期間末日之終止，為期間之終止。期間
    不以星期、月或年之始日起算者，以最後之星期、月或年與
    起算日相當日之前一日，為期間之末日。但以月或年定期間
    ，於最後之月，無相當日者，以其月之末日，為期間之末日
    」、「於一定期日或期間內，應為意思表示或給付者，其期
    日或其期間之末日，為星期日、紀念日或其他休息日時，以
    其休息日之次日代之。」，民法第120條第2項、第121條、
    第122條分別定有明文。
　㈡經查，被繼承人簡景祺於110年11月15日死亡，有被繼承人之
    配偶陳宥嫺與直系血親卑親屬之子輩簡圓熹、簡上量、簡子
    城於另案（即本院111年度司繼字第467號）聲明拋棄繼承，
    並經本院准予備查，合先敘明。而聲明人簡子翔為被繼承人
    簡景祺之子女乙情，業據聲明人提出之被繼承人除戶戶籍謄
    本與聲明人戶籍謄本為證，並經本院查核屬實，堪予認定。
    惟據聲明人所提之聲請狀，其雖表示係於111年2月16日接獲
    本院家事法庭函通知，始知悉繼承開始，然未提出任何證據
    或證明文件。是以，本院於111年5月19日通知聲明人補正其
    係何時且如何知悉被繼承人死亡一事，嗣聲明人於111年6月
    2日提出本院家事法庭函為證。惟按前揭規定，被繼承人之
    第一順位繼承人無待其他繼承人之通知，即應於知悉被繼承
    人死亡時起3個月內以書面向法院為拋棄繼承之意思表示，
    是以本院於另案（即本院111年度司繼字第1414號）函詢被
    繼承人之配偶陳宥嫺與養子女簡圓熹、簡上量、簡子城有無
    通知聲明人與其妹簡妏玲有關被繼承人死亡一事。而據被繼
    承人養女即關係人簡圓熹於另案（即本院111年度司繼字第1
    414號）111年6月17日陳報狀及所附之通訊軟體對話記錄所
    示，關係人簡圓熹於110年11月15日曾傳訊給聲明人告知被
    繼承人死亡一事，顯與聲明人上開主張不符。是以，本院定
    於111年7月20日行調查程序，經聲明人到庭表示「（按問：
    聲請人何時以何種方式知悉成為被繼承人死亡一事？）是他
    養女通知我的。我是在去年11月左右知悉被繼承人死亡」等
    語，此有本院訊問筆錄在卷可稽，核與關係人簡圓熹提供之
    對話記錄相符，堪認聲明人於被繼承人死亡時（即110年11
    月15日）即知悉成為繼承人一事。準此，聲明人最遲本應於
    111年2月15日（按111年2月15日非例假日）前向本院聲明拋
    棄繼承。然聲明人卻遲至111年5月11日始具狀聲明拋棄繼承
    ，此有本院收狀收文章在卷可證，顯已逾法定期間三個月甚
    明。是按卷證資料觀之，本件聲明人聲明拋棄繼承已逾法定
    期間三個月甚明，其聲明與法不合，無從准予備查，應予駁
    回。
三、關於聲明人簡瑄伶、簡晨宇部分：
　㈠按繼承人得拋棄其繼承權，民法第1174條第1項定有明文。準
    此，非繼承人即無拋棄繼承權可言。次按遺產繼承人，除配
    偶外，依左列順序定之：（一）直系血親卑親屬。（二）父
    母。（三）兄弟姊妹。（四）祖父母。第一千一百三十八條
    所定第一順序之繼承人中有拋棄繼承權者，其應繼分歸屬於
    其他同為繼承之人。第一順序之繼承人，其親等近者均拋棄
    繼承權時，由次親等之直系血親卑親屬繼承。民法第1138條
    、第1176條第1項及第5項分別定有明文。
　㈡經查，聲明人簡瑄伶、簡晨宇為被繼承人簡景祺之孫子女等
    情，業有聲明人提出之被繼承人之除戶戶籍謄本與聲明人之
    戶籍謄本為證，並經本院查核屬實，堪予認定。惟查，被繼
    承人尚有第一順位繼承人簡子翔同於本案聲明拋棄繼承，經
    本院裁定駁回如前，而仍為繼承人。是以，依上列規定，足
    認被繼承人之第一順位親等近者，並未全體均拋棄繼承權。
    而聲明人等既為被繼承人之第一順位次親等繼承人，則依首
    揭法律規定，尚無從成為被繼承人之繼承人甚明，聲明人對
    於被繼承人既無繼承權，自無得為拋棄繼承。是以，聲明人
    於本件聲明拋棄繼承，於法未合，應予駁回。
四、依家事事件法第132條第3項、第97條及非訟事件法第21條第
    1項前段裁定如主文。
五、如對本裁定抗告須於裁定送達後10日內向本院提出抗告狀，
    並應繳納抗告費新臺幣1,000元整。
中　　華　　民　　國　　111 　年　　7 　　月　　23　　日
                   家事法庭司法事務官　蔡淑蘭
以上正本係照原本作成。